臺灣高雄地方法院民事判決　　　　　　　　 96年度簡字第8號
原　　　告　戊○○
訴訟代理人　丁○○
被　　　告　乙○○○
訴訟代理人　甲○○○
被　　　告　丙○○
上列當事人間清償借款事件，本院於民國96年6月11日言詞辯論
終結，判決如下：
    主  文
原告之訴及假執行之聲請均駁回。
訴訟費用由原告負擔。
    事實及理由
壹、程序部分：
一、按簡易事件誤分為通常訴訟事件者，當事人已為本案之言詞
    辯論者，承辦法官應以裁定改用簡易程序，並將該通常訴訟
    事件報結後改分為簡易事件，由原法官或受命法官依簡易程
    序繼續審理，民事訴訟法第427 條之1 授權司法院訂定之同
    一法院適用簡易程序審理事件事務分配辦法第5 條第2 款定
    有明文。又準備程序為言詞辯論之準備，實質上為言詞辯論
    之一部，設被告於準備程序中，就原告所主張訴訟標的之法
    律關係已為本案之陳述者，應認已為本案之言詞辯論，此有
    最高法院80年度抗字第246 號裁判意旨可資參照。而本件依
    起訴狀記載：「為請求清償借款，依法起訴事」，原分為通
    常訴訟事件，經於準備程序中闡明依何法律關係請求，原告
    於被告為本案之辯論後，主張依票據之法律關係請求，有筆
    錄附卷可稽（詳卷第16頁、47頁），依同法第427 條第2項
    第6 款規定，自應適用簡易訴訟程序，依上所示，本院裁定
    改用簡易訴訟程序審理。
二、本件原依票據法律關係提起訴訟，原告於起訴狀繕本送達後
    ，追加依契約之法律關係為請求，經核追加部分與原訴之基
    礎事實尚非同一，且影響原訴之終結，被告復不同意追加，
    從而原告追加之訴即難認為合法，不應准許，另以裁定予以
    駁回，合先敘明。
貳、實體部分：
一、原告主張：被告乙○○○、丙○○於民國80年1 月24日、7
    月29日，委由訴外人蔡東益分別向其借款新台幣（下同）25
    0 萬元、240 萬元，用以繳交被告占有坐落高雄市○○區○
    ○段1 小段第2127號、2128號、2129號、2129之2 號、2129
    之3 號土地（下稱系爭土地）之使用補償金，蔡東益簽有協
    議書2 份，借款240 萬元時，蔡東益並簽發如附表所示本票
    交付原告，而被告於借款240 萬元之協議書及如附表所示本
    票均蓋章背書以示負責，依票據之法律關係請求給付票款及
    遲延利息；並聲明：(一)請求判令被告等應返還原告240 萬元
    ，並自80年12月16日起至清償日止，按法定利率6 ％計算給
    付利息；(二)前項判決請准提供擔保予以宣告假執行。
二、被告丙○○抗辯：本件借款事宜均係母親即被告乙○○○授
    權伊辦理，因為高雄市政府不同意承購系爭土地，非欺騙原
    告或故意不還錢，如附表所示本票之請求權已罹於時效，原
    告不得復請求給付；被告乙○○○抗辯：確有授權被告丙○
    ○辦理系爭土地承購事宜，但沒有過問錢的部分如何處理；
    並均聲明：請求駁回原告之訴。
三、按匯票、本票之執票人，對前手之追索權，自作成拒絕證書
    日起算，1 年間不行使，因時效而消滅；支票之執票人，對
    前手之追索權，4 個月間不行使，因時效而消滅；其免除作
    成拒絕證書者，匯票、本票自到期日起算；支票自提示日起
    算；時效完成後，債務人得拒絕給付，票據法第22條第2項
    、民法第144 條第1 項分別定有明文；又按民法第275 條規
    定連帶債務人中之一人受確定判決，而其判決非基於該債務
    人之個人關係者，為他債務人之利益亦生效力，故債權人以
    各連帶債務人為共同被告提起給付之訴，被告一人提出非基
    於其個人關係之抗辯有理由者，對於被告各人即屬必須合一
    確定，自應適用民事訴訟法第56條第1 項之規定，此有最高
    法院33年上字第4810號可資參照。
四、原告主張被告均在如附表所示本票蓋章背書，其執有該本票
    之事實，已提出該本票為證，且為被告所不爭執，堪信為真
    實，然如附表所示本票之發票日為80年12月16日，票面並記
    載免除做成拒絕證書，有該本票附卷可稽（詳卷第19頁），
    依票據法第22條第2 項所示，執票人原告對前手即背書人被
    告之追索權僅為1 年，於81年12月16日即已屆至，而被告丙
    ○○已為罹於時效之抗辯，原告復未主張有何中斷時效之事
    由，是原告對被告丙○○之請求即難認為合法；且是否罹於
    時效非被告丙○○個人所獨有之法律關係，是依上開最高法
    院判例所示，應認被告乙○○○亦已為罹於時效之抗辯，則
    原告對被告乙○○○之請求，亦難認為合法，從而原告所訴
    均應予以駁回。再者，原告之訴既無理由，假執行之聲請亦
    無從依附，應併予駁回。
五、據上論結，原告之訴為無理由，依民事訴訟法第78條，判決
    如主文。
中　　華　　民　　國　　96　　年　　6 　　月　　15　　日
                  民事第一庭法　官　鄭峻明
正本係照原本作成。
如不服本判決，應於送達後20日內，向本院提出上訴狀並表明上
訴理由，如於本判決宣示後送達前提起上訴者，應於判決送達後
10日內補提上訴理由書（須附繕本）。
中　　華　　民　　國　　96　　年　　6 　　月　　15　　日
                            書記官　鍾淑美
附表：
┌─┬───┬─────┬──────┬──────┬────┬────┐
│編│發票人│金      額│發票日      │付款日      │ 受款人 │本票號碼│
│號│      │（新台幣）│            │            │        │        │
├─┼───┼─────┼──────┼──────┼────┼────┤
│１│蔡東益│400萬元   │80年7 月29日│80年12月16日│（空白）│016433  │
└─┴───┴─────┴──────┴──────┴────┴────┘
